臺灣桃園地方法院刑事判決　　　　　　　　　　　　九十三年度交簡上字第二一號
　　上　訴　人　甲○○
　　即　被　告
右列上訴人因被告公共危險案件，不服本院桃園簡易庭中華民國九十三年二月五日九
十三年度桃交簡字第一０一號第一審簡易判決（聲請簡易判決處刑案號：九十二年度
偵字第一六九四八號）提起上訴，本院管轄第二審之合議庭判決如左：
    主    文
上訴駁回。
    事    實
一、甲○○明知汽車駕駛人服用酒類後不能安全駕駛動力交通工具者，不得駕車，於
    民國九十二年十月五日某時，在不詳地點飲用酒類後，本應注意已飲用過量，達
    於不能安全駕駛動力交通工具之狀態（酒精測定值為每公升○．五九毫克、尚未
    至精神耗弱及心神喪失之程度），詎猶駕駛車牌號碼ＩＢＯ—六八六號機車，由
    桃園縣桃園市○○○路上某三溫暖出發，沿三民路左轉中正路行駛。嗣於同日凌
    晨一時許，甲○○駕駛前開機車行經桃園縣桃園市○○路與中正一街口時，經警
    查獲並測得其吐氣中所含酒精濃度已達每公升○．五九毫克。
二、案經桃園縣政府警察局桃園分局報請臺灣桃園地方法院檢察署檢察官偵查後聲請
    簡易判決處刑。
    理      由
一、訊據被告即上訴人甲○○矢口否認有何公共危險犯行，辯稱：伊未服用酒類，當
    日伊從桃園縣桃園市○○○路金財神三溫暖出來，因伊之前有抽煙，故至金財神
    三溫暖斜對面購買漱口水漱口，伊為警查獲後，對酒精濃度測試值有疑義，曾要
    求警方複測，然警方拒絕云云。惟查：
（一）被告為警查獲後經施以呼氣酒精測試結果，其呼氣中酒精濃度高達每公升○．
      五九毫克一節，有酒精測濃度試表、桃園縣警察局舉發違反道路交通管理事件
      通知單各一紙在卷可資佐證。蓋依交通部運輸研究所七十九年八月對駕駛人行
      為之研究（酒醉駕車對駕駛行為之分析研究）指出，吐氣每公升酒精含量零點
      二五毫克等於血液中酒精濃度百分之零點零五（亦即每一百毫升血液中含五十
      毫克酒精），而血液中酒精濃度到達百分之零點零三至百分之零點零五時，對
      駕駛能力之影響為：多數駕駛人心境逐漸變幻不定、視覺與反應靈敏性減弱、
      對速度及距離的判斷力差；對心理行為之影響為：觀察力逐漸欠缺、心情漸趨
      輕鬆、自信心增加、多話、精神狀態處於陶醉感。血液中酒精濃度到達百分之
      零點零五至百分之零點零八時，對駕駛能力之影響為：反應遲鈍：駕駛能力受
      損、遲而不決或決而不行；對心理行為之影響為：情緒鬆散、感情與行為趨向
      誇張、肌肉不協調、精神處於興奮狀態。血液中酒精濃度到達百分之零點零八
      至百分之零點一五時，對駕駛能力之影響為：判斷力嚴重受到影響、體能與精
      神協調受損、駕駛之體能困難增加；對心理行為之影響為：產生情緒異常現象
      、步伐不平穩、言語不清、反應惡劣、記憶及判斷力受損、精神處於錯亂狀態
      。血液中酒精濃度超過百分之零點一五，對駕駛能力之影響為：視線搖晃、駕
      駛已進入恍惚狀態、判斷及理解遭到扭曲、駕駛不穩定；對心理行為之影響為
      ：意識不明、嘔吐、站、走及講話困難、責任感喪失、精神處於麻痺狀態。血
      液中酒精濃度超過百分之零點五，對駕駛能力之影響為：無法開車；對心理行
      為之影響為：爛醉如泥、失去知覺可能致死、精神處於昏睡狀態。本件被告之
      酒精測定值已達呼氣每公升零點五九毫克，換算血液中酒精濃度值為百分之零
      點一一八，揆諸前開研究報告，其駕駛能力所受之影響為：判斷力嚴重受到影
      響、體能與精神協調受損、駕駛之體能困難增加；其心理行為所受之影響為：
      產生情緒異常現象、步伐不平穩、言語不清、反應惡劣、記憶及判斷力受損、
      精神處於錯亂狀態。至雖卷附之汽車駕駛人酒後生理協調平衡檢測紀錄卡記載
      被告檢測合格，然觀諸該檢測內容，係要求被告為：一、直線步行十公尺後令
      其迴轉走回原地；二、雙腳併攏，兩手貼緊大腿，將一腳向前抬高離地十五公
      分，並停止不動三十秒；三、雙腳併攏，雙手向前平伸，閉眼，輪流使用左右
      手的食指指尖觸摸鼻尖；四、閉雙眼，三十秒內朗讀阿拉伯數目由一００一、
      一００二‧‧‧一０三０；五、用筆在兩個同心圓之間的零點五公分環狀帶內
      （如附圖）畫另一個圓等測驗，均僅針對被告平衡方面為評估，縱被告為上開
      檢測結果合格，或可認被告當時尚具平衡能力，然因其未評估被告其餘如判斷
      力、反應力、記憶力或協調力等身心狀況，縱被告於前開平衡能力方面合格，
      亦無法表示被告其餘身心狀況未受酒精影響，故前開檢測紀錄卡尚難為被告有
      利之證明。而依前開交通部運輸研究所對駕駛人行為之研究結果，可證被告為
      警查獲當時情況，已因酒精而使其正常駕駛能力受影響，已達不能安全駕駛之
      程度。本件事證明確，被告犯行堪以認定。
（二）被告雖抗辯因使用漱口水漱口導致其呼氣含酒精成分云云。然被告自稱其為警
      查獲當日使用李施德霖薄荷漱口水半瓶漱口，經檢察官於偵查中由被告以同廠
      牌同成分之漱口水漱口後，命警再以被告為警查獲當日用以測試被告酒精濃度
      同一款式之儀器測試被告呼氣酒精濃度，經測試結果：被告於使用漱口水前之
      酒精濃度為０，使用漱口水後二十分鐘之測得之酒精濃度為每公升０．一六毫
      克，使用後三十分鐘之酒精濃度為每公升０．０四毫克一節，有臺灣桃園地方
      法院檢察署九十二年度偵字第一六九四八號卷九十二年十一月二十七日、同年
      十二月二十四日訊問筆錄、酒精濃度測試表三紙在卷可稽。則由前開測試結果
      觀之，被告於使用為警查獲當日同廠牌、同份量之漱口水後，經檢測之酒精濃
      度竟與為警查獲當日所測得之數據相差三倍至十四倍之多，若被告為警查獲當
      日僅係使用漱口水漱口，當不致使其酒精濃度高達每公升０點五九毫克，被告
      所辯因使用漱口水而造成酒精濃度超過標準值云云，應非可信。至被告其後於
      本院審理時辯稱：伊為警查獲前一日工作達三十小時，身體狀況與伊在地檢署
      接受酒精測試時不同，才會影響測試結果云云。然被告於九十二年十二月二十
      四日在偵查中接受酒精測試前，已應檢察官之要求於同年十一月二十七日提出
      其所稱之漱口水，其應可推知檢察官欲對其進行酒精濃度測試，又其於同年十
      二月二十四日接受酒精測試前，於檢察官詢問是否願意於該日進行測試時亦表
      示同意，甚或要求檢察官先行測試其使用漱口水前之呼氣酒精濃度，足見其於
      偵查中接受測試時應已考量所有外在可變因素，而選擇於該日進行測試，復於
      同日實施測試後，經檢察官提示測試結果後對測試結果表示無意見（見九十二
      年度偵字第一六九四八號卷第二八頁背面），苟被告質疑偵查中之身體狀況與
      為警查獲當日不同，逕可於測試當日提出，豈有於測試當時無異議而接受測試
      ，且對測試結果無意見，而於事隔五月之久本院審理時提出質疑，顯見其前開
      所辯，應係為圖卸責而任意指摘。況被告並未具體說明其身體狀況如何影響酒
      精濃度，僅泛言其為警查獲前一日工作三十小時與偵查中接受測試之身體狀況
      不同，則被告每日之身體狀況或因年齡之增長、工作、飲食、睡眠、情緒等等
      因素而每日不同，其可變因素數以千百計，縱要求被告同樣再於工作三十小時
      後實施測試，其亦可就其餘可變因素為挑剔，若依被告前開所辯，實無法完全
      回復被告為警查獲當時狀況，被告所辯其偵查中身體狀況與為警查獲時不同而
      影響酒精濃度測試結果一節，並無所據，要無可採。
（三）另被告以其曾要求員警復測其酒精濃度值遭拒，且對測試儀器有所質疑云云。
      然被告並未指述員警對其實施測試時有何違誤之處，員警自無為其重複實施測
      量之必要；況被告於本院審理時陳稱伊於實施第一次測試後二、三十分鐘要求
      員警重新測試（見本院九十三年六月五日審理筆錄），然酒精存於人體之內，
      本會隨時間之經過而消退，被告要求於二、三十分鐘後重新測試，其酒精濃度
      自與為警查獲初始所測有所不同，該復測之酒精濃度數值亦無法為被告有利之
      證明，被告前開所辯，自屬無據。又其所稱對測試儀器有所質疑，然未能明確
      指出該儀器就有何可疑之處，顯係臨訟任意指摘之詞，要無可採。至被告要求
      向其為警查獲當日所消費之三溫暖調取錄影帶，以證明該三溫暖並未販賣酒類
      等情，然被告自承其由該三溫暖出發後，曾到藥局購買漱口水，當日十一時三
      十分使用漱口水，於十二時六分許為警查獲等語（見九十二年度偵字第一六九
      四八號第一七頁、一八頁、二十頁、二一頁），則縱被告為警查獲當日確如其
      所稱由該三溫暖出發，然迄至其為警查獲時已相隔三十分鐘，被告既可於三溫
      店外購得漱口水，其亦非不能於店外取得酒類飲用，故該三溫暖是否販賣酒類
      ，自與本案無涉，本院認無調查之必要，附此敘明。
二、核被告甲○○前開所為，係犯刑法第一百八十五條之三之不能安全駕駛交通動力
    工具而駕駛罪。原審以被告罪證明確，適用刑法第一百八十五條之三、第四十一
    條第一項前段，罰金罰鍰提高標準條例第二條，判處被告有期徒刑二月，並諭知
    易科罰金之標準，經核認事用法均無違誤，量刑亦屬妥適，應予維持。上訴意旨
    猶執前詞，任意指摘原判決不當，為無理由，應予駁回。
據上論斷，應依刑事訴訟法第四百五十五條之一第三項、第三百六十八條，判決如主
文。
本案經檢察官郭靜文到庭執行職務。
中      華      民      國    九十三    年      五      月     二十     日
                                      臺灣桃園地方法院刑事第九庭
                                          審判長法  官  林明洲
                                                法  官  黃斯偉
                                                法  官  何燕蓉
右正本證明與原本無異。
不得上訴。
                            書記官  李雅怡
中      華      民      國    九十三    年      五      月     二十     日
